【裁判字號】    99,聲,1368
【裁判日期】    991231
【裁判案由】    聲請沒收
【裁判全文】
臺灣新竹地方法院刑事裁定              99年度聲字第1368號
聲  請  人  臺灣新竹地方法院檢察署檢察官
被      告  蔡讚成
            蔡讚芳
上列聲請人聲請宣告沒收案件（99年度執聲字第1118號），本院
裁定如下：
    主  文
扣案之尖嘴鉗、螺絲板手各壹支，均沒收。
其餘聲請駁回。
    理  由
一、按檢察官依第253條或第253條之1為不起訴處分或緩起訴之
    處分者，對供犯罪所用、供犯罪預備或因犯罪所得之物，以
    屬於被告者為限，得單獨聲請法院宣告沒收，刑事訴訟法第
    259條之1定有明文。
二、本件聲請意旨略以︰被告蔡讚成等2人犯竊盜案件，經新竹
    縣政府警察局竹北分局於民國98年9月11日以竹縣北警偵字
    第0985007098號刑事案件報告書移送臺灣新竹地方法院檢察
    署偵辦，業經該署檢察官以98年度偵字第7000號為緩起訴處
    分，於98年11月18日確定。惟本案尚扣得被告所有尖嘴鉗1
    支、螺絲板手1支、機車煞車器（零件）1個等物，為被告犯
    罪所用之物，爰依首開法條規定聲請單獨宣告沒收等語。
三、經查：
(一)、被告蔡讚成、蔡讚芳因犯竊盜案件，經臺灣新竹地方法院檢
    察署檢察官以98年度偵字第7000號為緩起訴處分確定，有該
    案號之緩起訴處分書及臺灣高等法院被告前案紀錄表各1份
    在卷可查。而上開扣案之尖嘴鉗、螺絲板手各1支（保管字
    號：98年度保管字第001334號，見偵查卷第55頁），係被告
    蔡讚成所有，供被告蔡讚成、蔡讚芳犯罪所用之物等情，業
    據被告蔡讚成、蔡讚芳供承無訛（見同上偵查卷第43、44、
    51、61、62頁），依首揭說明，本件就此部分之聲請並無不
    合，應予准許。
(二)、次按刑法第38條第1項第3款所規定，因犯罪所得之物得沒收
    者，依同法條第3項前段規定，以屬於犯人所有者為限，始
    得沒收之。如第三人對於該物在法律上得主張權利請求返還
    者，因其所有權不屬於被告，即不在得沒收之列（最高法院
    21年上字第589號判例、86年度台非字第235號判決意旨參照
    ）。查扣案之機車煞車器（零件）1個，係被告蔡讚成、蔡
    讚芳等2人所竊得之贓物，業據其等2人供承甚明（見同上偵
    查卷第43、44、51頁），被害人仍得依法主張權利，被告等
    2人僅係因犯罪而持有該贓物而已，非得逕認係被告等2人所
    有，上開扣案之機車煞車器（零件）亦非違禁物，是聲請人
    此部分之聲請，尚屬無據，應予駁回。。
中    華    民    國    99    年    12    月    31  日
                  刑事第六庭法  官  蔡欣怡
如不服本裁定，應於裁定送達後5日內向本院提出抗告狀。
以上正本證明與原本無異。
中    華    民    國    99    年    12    月    31    日
                            書記官  曾柏方

司法院資訊處製作；財團法人民間司法改革基金會備份。
